# 请教陈版吸收合并的问题

提问人：xwg007vip 时间：2021-01-31 08:59:50
子公司因修建地铁需拆迁，无法继续经营，母公司吸收合并该全资子公司，母公司单体报表在 12 月 31 日将子公司的资产负债全部并账了，借：资产，贷；负债，贷：长投，差额贷投资收益，请问陈版（ 1 ）期末母公司在做合并报表的时候，该子公司的资产负债表期初数是否不需要合并进来，只把利润表和现金流量表合并进来？（ 2 ）期末合并的时候，如何进行会计处理呢？

回答人：chenyiwei
1 、期初数仍需合并该子公司，保持合并报表期初数与上年末数据的一致性。年初至合并日的子公司利润表和现金流量表需纳入合并。
2 、期末合并时，视同处置子公司，母公司个别报表层面的投资收益与子公司期初权益和本期净利润导致的差异影响予以抵销即可。

提问人：啃啃 12345 时间：2021-03-01 21:29:00
陈版主，请问为何此处的母公司吸收子公司时，视为处置子公司，存在投资收益？之前您的回复为应当按照会计解释第 7 号，计入留存收益，不应作为投资收益。有点糊涂。以下是另外版面您的回复，望指教。背景描述：某上市公司之全资子公司A于 2017 年投资设立全资子公司B，A和B公司主业相同。考虑经营需要及减少管理成本，计划A公司将B公司吸收合并，B公司注销，B公司全部资产负债及其人员纳入到A公司。
问题 1 、 根据企业会计准则解释第 7 号，对于子改分的规定描述：原母公司对该原子公司长期股权投资的账面价值与按上述原则将原子公司的各项资产、负债等转入原母公司后形成的差额，应调整资本公积；资本公积不足冲减的，调整留存收益。
搜索本版面陈老师解答 母公司吸收合并全资子公司，不改变母公司所能控制的经济资源，所以不是企业合并。可以认为是子公司将其全部净资产作为对母公司的分配，母公司在收回原先投资成本的同时，将分回的留存收益作为收到股利处理，确认为子公司清算注销当期的投资收益。
母公司帐面上对取得原子公司的各项资产、负债应当按照该子公司的原账面价值入账。
再次请陈老师确认一下，是按照解释第 7 号操作不确认投资收益，还是按照收回投资操作确认投资收益？
问题 2 、该事项是否符合特殊性税务处理？如果A公司报表确认了投资收益的话，税务上是否必须按照财政部 国家税务总局关于企业清算业务企业所得税处理若干问题的通知 进行处理？
回复： 1 、按解释 7 号第四条规定处理，此前的回复不再适用。
2 、此问题是否适用特殊性税务处理可能存在争议，建议咨询税务专业人士，并提示企业与其主管税务机关沟通确认。

回答人：chenyiwei
这种情况是子公司不再继续经营，母公司收回其剩余资产和负债，而不是并入母公司成为其分公司。